【裁判字號】    89,易,134
【裁判日期】    890407
【裁判案由】    著作權法
【裁判全文】
臺灣板橋地方法院刑事判決                          八十九年度易字第一三四號
    公  訴  人  臺灣板橋地方法院檢察署檢察官
    被      告  甲○○
    選任辯護人  邱基祥
右列被告因違反著作權法案件，經檢察官提起公訴 (八十八年度偵字第二三０四六號
)，本院判決如左：
    主  文
甲○○共同明知為侵害著作權之物而意圖散佈而陳列，處有期徒刑月，如易科罰金
，以佰元折算壹日。
扣案之「貞子謎咒」碟音光影壹套（共貳張）沒收。
    事  實
一、甲○○與劉大中（未據起訴）係夫妻關係，在台北縣中和市○○街十號共同經營
    「點將唱片行」，二人均明知「貞子迷咒」碟影片係由著作權人日本角川書店授
    權學者股份有限公司（以下簡稱學者公司）於台灣地區發行，再由學者公司授權
    好朋友電影有限公司（以下簡稱好朋友公司）自民國八十八年八月十日起，在台
    灣地區享有錄影帶、ＬＤ、ＶＣＤ等版權包括家用、公開播映權之錄影著作，竟
    共同意圖營利，未經好朋友公司同意或授權，由劉大中於八十八年七月間，透過
    台北市○○區○○路一五─二一號「烏龍院」唱片行商店負責人張永昌（違反著
    作權法部分，業經臺灣士林地方法院判處有期徒刑三月，如易科罰金以佰元折
    算壹日在案）向「戰車多媒體」吳焜維以新臺幣（下同）三百元價格購入其擅自
    重製之「貞子迷咒」視聽著作影音光碟片一套後，復交由甲○○，自八十八年七
    月間起（起訴書誤載為九月間），意圖散布而陳列在其上開店內，欲販售予不特
    定之顧客。嗣於八十八年九月二十九日十一時四十分許，為警在上址當場查獲，
    並扣得重製之「貞子迷咒」影音光碟片一套。
二、案經好朋友公司訴由台北縣警察局中和分局報請台灣板橋地方法院檢察署檢察官
    偵查起訴。
    理  由
一、訊據被告甲○○固供承於其所經營之點將唱片行販售「貞子謎咒」影音光碟為警
    查獲之事實，惟矢口否認有何違反著作權法犯行，辯稱：該「貞子謎咒」影音光
    碟係透過烏龍院負責人張永昌向戰車多煤體之吳焜維所購得，因吳焜維曾簽立切
    結書證明該影音光碟之合法來源，因認該影音光碟係有合法版權之著作權物，並
    不知係盜版物云云。經查：
（一）按「貞子迷咒」影片係原著作權人日商「角川書店株式會社」於八十八年六月
      一日授權台灣之學者公司享有該著作之錄影帶發行權（ＶＨＳ、ＬＤ、ＶＣＤ
      及家庭用錄影帶之公開放映權，但不包括ＤＶＤ）及電視播放權（免費電視、
      付費電視及有線電視），並由學者公司八十八年八月十日再將該等著作財產權
      授與好朋友公司，此有「角川書店株式會社」出具之獨家專屬授權証明書影本
      及學者公司出具之版權証明書影本各一份在卷可稽，則告訴人好朋友公司為本
      件「貞子迷咒」視聽著作之台灣地區發行權人應可認定。又本件「貞子迷咒」
      視聽著作係日本公司角川書店，於一九九九年一月二十三日首次發行，並於同
      年七月十四日在台灣地區開始公開上映，於同年八月二十五日起該片之錄影帶
      、ＶＣＤ等在臺灣地區公開流通等事實，並有該著作之原產地証明書、首次發
      行証明書及中國時報八十八年七月十四日電影版報紙影本、送貨單各一份在卷
      可按。依「北美事務協調委員會與美國在台協會著作權保護協定」（以下簡稱
      中美著作權協定）第一條第四項之規定，本件著作既係在伯恩公約會員國日本
      首次發行，且於一年內由我國法人學者公司以書面協議取得台灣地區錄影帶及
      ＶＣＤ之獨家發行權，並由學者公司將該等著作財產權授與我國之好朋友公司
      ，且由好朋友公司在我國境內對公眾發行，好朋友公司既係中華民國公司，自
      為上述中美著作權協定所保護之對象。至於本件著作之原始著作人係日本公司
      ，而非美國人或中華民國人之事實對上述中美著作權協定第一條第四項之適用
      應無影響。蓋依上揭中美著作權協定第三條第一項之規定，協定雙方領域內受
      保護之人所創作之著作，無論其著作發行與否，均受保護。故美國人與中華民
      國人之著作，依此規定，無論發行與否，已當然受保護。從而，同協定第一條
      第四項所保護者，應係美國人與本國人以外之他國人之著作而由美國人或中華
      民國人以書面取得該著作專屬權（exclusive right(s)），並合於在中美任何
      一方參加之多邊著作權公約會員國內發行後一年內，取得上述專屬權並在任何
      一方領域內對公眾流通之條件者，而非指中華民國人或美國人之著作甚明。綜
      此而論，好朋友公司取得之本件專屬著作財產權依著作權法第四條但書之規定
      ，自為我國著作權法保護之著作。
（二）被告甲○○雖以前開情詞置辯，且提出證人即戰車多煤體吳焜維及烏龍院唱片
      行張永昌於本院審理中到庭證述，惟經本院訊以證人吳焜維該影音光碟片之合
      法來源，先證稱：該影音光碟片於八十八年七月間販售予被告，係以三百元之
      價格賣她，只賣她一片，而該片係伊姐吳秋月在八十八年六月份自日本買回來
      之正版影片，僅「購買一片」而已，是平行輸入品，因夾帶在行李內，故不用
      經過報關云云，復經本院隔離訊問，訊以證人張永昌是否居中介紹被告向吳焜
      維購買上開影音光碟片乙節，其證稱：伊與被告向戰車多媒體公司各購買一片
      ，係送至伊店內，被告再來伊店拿的，當時他（指吳焜維）有切結書，親筆簽
      說影音光碟係合法的，所以也沒問他影音光碟哪來的云云，再經本院訊以證人
      吳焜維，該「貞子謎咒」影音光碟究竟販售幾人？復改稱：伊有二片，一片賣
      甲○○，一片賣給伊士林朋友「阿連娜」，向他收三百元工錢，這二片ＶＣＤ
      全來自日本，而送給烏龍院的那一片，剛好被甲○○買走云云（以上均參見本
      院八十九年一月十四日訊問筆錄），則證人吳焜維就其所有販售之「貞子謎咒
      」影音光碟，非僅販售數量所供先後不一，且販售對象究僅被告一人，或二人
      、三人，亦莫衷一是，則該「貞子謎咒」影音光碟究為合法之著作權物或非法
      之重製物，已啟人疑竇；其次，「貞子謎咒」合法版權之影音光碟片、錄影帶
      在日本國自八十八年七月九日起始公開發售等情，業據告訴代理人乙○○於本
      院審理中證述屬實，並提出發售日證明書乙紙附卷為證，據此可知，於八十八
      年七月九日前，在日本國境內消費者尚無從取得合法之錄影帶、光碟片等，則
      證人吳焜維前開所稱本案扣案之影音光碟片係伊姐於八十八年六月間平行輸入
      云云，顯非事實，則該影音光碟片係非法重製之視聽著作，應可確定。再質之
      被告甲○○亦供稱：伊開店約一年半，主要販售錄影帶、ＣＤ、海報等語，輔
      以近來我國盜版業者猖獗，為提高國人對於智慧財產權之重視，政府多於報章
      雜誌媒體三令五申加強宣導，禁止國人販售及購買盜版物品，則被告為販售錄
      影帶、ＣＤ等物品為業之人，對於其所販售物品之合法來源自應詳加求證，且
      好朋友公司之前手學者公司亦於八十八年七月二十八日即登報聲明「致全國錄
      影帶、ＶＣＤ、ＤＶＤ出售及出租業者，『貞子謎咒』影片本公司依著作權法
      及中美著作權保護協定之規定擁有臺灣地區獨家專有權利，依法受著作權保護
      ；今向業者嚴正聲明，若業者未經本公司之合法授權而非法拷貝並出售，出租
      上述影片錄影帶、ＶＣＤ、ＤＶＤ，本公司將循法律途徑懲辦不肖業者，特此
      聲明」，此有報紙影本乙份附卷可證，是被告為經營業者，實難諉為不知。至
      證人即被告之夫劉大中於本院審理中坦稱：該貞子謎咒係伊向烏龍院拿的，拿
      了一片，販售價格由我們制定，．．，（問：如何確定所賣物品有版權？）我
      們要求有切結書給我，才肯販賣云云，並提出切結書乙紙為證，惟該紙切結書
      僅臚列公司名稱「戰車多媒體」、負責人「王五停」、業務聯絡人「吳焜維」
      、公司地址、統一編號、主力產品「ＶＤＣ、ＤＶＤ」等項目，並未明確列出
      其所販售之該套「貞子謎咒」影音光碟片之合法來源，是該紙切結書尚無足採
      為被告不知該影音光碟來源之有利認定。被告與其夫當知所取得者係侵害著作
      權之物，且渠等基於營利目的，由劉大中購入後，交付予被告，二人意圖散布
      而陳列其店內，則被告上開犯行，洵堪認定。
三、核被告甲○○所為，係違反著作權法第八十七條第二款之規定，視為侵害著作權
    ，應依同第九十三條第三款規定處斷。被告與其夫劉大中彼此間有犯意聯絡及行
    為分擔，為共同正犯。爰審酌被告犯罪之動機、目的、手段，本件查獲侵害著作
    權之物僅一件，對於被害人所生損害尚輕，及其犯罪後態度等一切情狀，量處如
    主文所示之刑，並諭知易科罰金之折算標準，以示懲儆。扣案之「貞子謎咒」影
    音光碟一套，係被告所有供其與共犯劉大中所用之物，應依刑法第三十八條第一
    項第二款之規定沒收之。
據上論斷，應依刑事訴訟法第二百九十九條第一項前段，著作權法第九十三條第三款
，刑法第十一條前段、第二十八條、第四十一條、第三十八條第一項第二款，罰金罰
鍰提高標準條例第二條，判決如主文。
本案經檢察官李嘉明到庭執行職務
中      華      民      國      八十九      年     七     月   二十一   日
                                      臺灣板橋地方法院刑事第六庭
                                          法  官  徐  蘭  萍
右正本證明與原本無異。
如不服本判決應於送達後十日內向本院提出上訴狀。
                                          書記官  藍  淑  芬
中      華      民      國      八十九      年     七     月   二十七   日
附錄本案論罪科刑法條全文：
著作權法第九十三條：
有左列情形之一者，處二年以下有期徒刑，得併科新臺幣十萬元以罰金：
一、侵害第十五條至第十七條規定之著作人格權者。
二、違反第七十條規定者。
三、以第八十七條各款方法之一侵害他人之著作權者。


司法院資訊處製作；財團法人民間司法改革基金會備份。
